臺灣彰化地方法院刑事附帶民事判決
111年度附民字第19號
原      告  黃鈅㳖
被      告  王鉉溱

上列被告因加重詐欺等案件（本院110年度訴字第1094號），經
原告提起刑事附帶民事訴訟，請求損害賠償，本院於民國111年2
月8日言詞辯論終結，判決如下︰
    主  文
被告應給付原告新臺幣肆拾萬元，及自民國一一一年一月十三日
起至清償日止，按年息百分之五計算之利息。
本判決得假執行；但被告如以新臺幣肆拾萬元為原告預供擔保後
，得免為假執行。
    事實及理由
一、原告起訴主張： 
(一)原告於民國110年4月15日13時許起，遭詐欺集團撥打電話與
    原告聯絡，陸續佯稱：其為新竹李員警，原告因為健保卡、
    身分證遭盜用，遭通缉，需要匯錢去辦理交保等語，隨後一
    名自稱係臺北地檢署檢察官吳文正之人向原告稱佯稱：其涉
    嫌詐欺案件，需要匯錢辦理交保，並需要交付現金及土地銀
    行存摺與金融卡並在彰化縣○○市○○○街00號旁停車場（下稱
    法院南街停車場）交付等語，致使原告陷於錯誤，於110年4
    月26日下午3時許，在法院南街停車場，交付新臺幣（下同
    ）40萬元給被告，被告並交付臺北地檢署之偽造收據1張給
    原告，被告於收受前開40萬元後，旋即依照該集團成員指示
    將之放置在高鐵之置物櫃内，由詐欺集團其他成員收取，爰
    依侵權行為之法律關係請求被告賠償40萬元等語。
(二)並聲明：
 1、被告應給付原告40萬元，及自起訴狀繕本送達翌日起至清償
    日止，按年利率百分之5計算之利息。
 2、原告願供擔保，請准宣告假執行。 
二、被告之聲明及陳述：
(一)被告沒有拿到這麼多錢，願意賠償原告20萬元等語。
(二)並聲明：請求駁回原告之訴；如受不利判決，願供擔保請准
    免為假執行。
三、本院之判斷：
(一)按附帶民事訴訟之判決，應以刑事訴訟判決所認定之事實為
    據，刑事訴訟法第500條前段定有明文。查被告加入暱稱「
    曾錢」之人所屬之詐欺集團，擔任持偽造公文書向被害人收
    取詐欺款項並轉交予上手之車手工作。先由該詐欺集團某不
    詳成員自110年4月15日下午1時許起，陸續撥打電話給原告
    ，自稱為榮總護理師、新竹李員警，向原告佯稱：其因為健
    保卡、身分證遭盜用而遭通緝，需要匯錢辦理交保等語，隨
    後一名自稱係臺北地檢署檢察官吳文正之人向原告佯稱：其
    涉嫌詐欺案件，要匯錢辦理交保，需交付現金40萬元共2筆
    ，以及土地銀行存摺與金融卡，並相約在法院南街停車場交
    付等語，致使原告陷於錯誤，而依詐欺集團指示於110年4月
    26日下午3時許，在法院南街停車場交付現金40萬元給被告
    ，被告則交付裝有偽造公文書1紙之牛皮紙袋給原告。被告
    收受上開款項後，旋依上游指示搭乘計程車至高鐵彰化站，
    將所收取之上開款項放置在高鐵站之置物櫃內，以此方法隱
    匿詐欺所得之去向等事實，業經本院以110年度訴字第1094
    號刑事判決，依組織犯罪防制條例第3條第1項後段之參與犯
    罪組織罪、刑法第339條之4第1項第1款、第2款之3人以上共
    同冒用政府機關及公務員名義犯詐欺取財罪、刑法第216條
    、第211條之行使偽造公文書罪及洗錢防制法第14條第1項之
    一般洗錢罪，判處原告處有期徒刑1年4月在案，有該刑事判
    決可稽，是原告主張被告有共同詐欺取財之侵權行為事實，
    自堪信為真實。
(二)因故意或過失不法侵害他人權利者，負損害賠償責任。故意
    以背於善良風俗之方法，加損害於他人者亦同。數人共同不
    法侵害他人之權利者，連帶負損害賠償責任；造意人及幫助
    人視為共同行為人，民法第184條第1項、同法第185條定有
    明文；且負損害賠償責任者，除法律另有規定或契約另有訂
    定外，應回復他方損害發生前之原狀，民法第213條第1項亦
    有明文；又民法第213條第2項所謂因回復原狀而應給付金錢
    者，例如所侵害者為金錢，則應返還金錢（最高法院56年台
    上字第1863號判例意旨參照）。查原告確因遭詐欺集團行使
    詐術，陷於錯誤而交付款項予被告收受，被告收取原告交付
    之款項後，依所屬之詐欺集團之指示放置於指定位置，由詐
    欺集團其他成員收取，致原告受有財產上之損害，雖無證據
    證明係被告對原告實施詐騙行為，且被告僅負責收取原告交
    付之款項轉交予詐欺集團，然被告既有共同參與詐騙原告之
    行為，自屬共同侵權行為人，依民法第185條第1項規定，對
    原告所受之損害自應連帶負損害賠償責任。至被告是否實際
    上獲取金錢，或僅獲得部分報酬，均不影響被告係共同侵權
    行為人之事實，是被告上開所辯並不影響其應負之侵權行為
    責任。從而，原告依侵權行為之法律關係，請求被告賠償其
    40萬元，自屬有據。
(三)按給付無確定期限者，債務人於債權人得請求給付時，經其
    催告而未為給付，自受催告時起，負遲延責任。其經債權人
    起訴而送達訴狀，或依督促程序送達支付命令，或為其他相
    類之行為者，與催告有同一之效力；又遲延之債務，以支付
    金錢為標的者，債權人得請求依法定利率計算之遲延利息。
    但約定利率較高者，仍從其約定利率；應付利息之債務，其
    利率未經約定，亦無法律可據者，週年利率為百分之5，民
    法第229條第2項、第233條第1項及第203條分別定有明文。
    查本件侵權行為損害賠償債權，核屬無確定期限之給付，自
    應經原告之催告而未為給付，被告始負遲延責任。又原告已
    對被告提起刑事附帶民事訴訟，且起訴狀繕本已於111年1月
    12日由被告當庭收受，應自該書狀送達被告時始生催告之效
    力，被告迄未給付，自應負遲延責任；從而，原告請求被告
    自111年1月13日起至清償日止，按年息百分之5計付遲延利
    息，核無不合，應予准許。
四、綜上所述，原告本於侵權行為之法律關係，請求被告給付40
    萬元，及自111年1月13日起，至清償日止，按年息百分之5
    計算之利息，為有理由，應予准許。
五、原告雖陳明願供擔保，聲請宣告假執行，惟因原告勝訴部分
    本院所命給付之金額未逾50萬元，依民事訴訟法第389條第1
    項第5款規定，法院應依職權宣告假執行。另依民事訴訟法
    第392條第2項，本院得依聲請或依職權宣告被告預供擔保，
    或請求標的物提存而免為假執行，爰依聲請宣告被告預供擔
    保得免為假執行之擔保金額。
六、本件事證已臻明確，兩造其餘攻擊防禦方法及所提證據，經
    本院斟酌後，認均不足以影響本判決之結果，自無逐一詳予
    論駁之必要，併此敘明。
七、本件係刑事附帶民事訴訟事件，依刑事訴訟法第505條第2項
    之規定，免納裁判費用，且在本院審理期間，復無其他訴訟
    費用，爰不諭知訴訟費用之負擔。
中　　華　　民　　國　　111 　年　　2 　　月　　25　　日
                  刑事第一庭    法   官  簡璽容
以上正本證明與原本無異。
如不服本判決應於收受判決後20日內向本院提出上訴書狀，並應
敘述具體理由。其未敘述上訴理由者，應於上訴期間屆滿後20日
內向本院補提理由書( 均須按他造當事人之人數附繕本) 「切勿
逕送上級法院」。
中　　華　　民　　國　　111 　年　　2 　　月　　25　　日
                                書記官   蔡旻珊